【裁判字號】    96,訴,4343
【裁判日期】    970311
【裁判案由】    毒品危害防制條例等
【裁判全文】
臺灣板橋地方法院刑事判決              96年度訴字第4343號
公  訴  人  臺灣板橋地方法院檢察署檢察官
被      告  甲○○
                    （另案於臺灣臺北監獄臺北分監執行中）
指定辯護人  法律扶助基金會楊敏宏律師
上列被告因違反毒品危害防制條例等案件，經檢察官提起公訴（
96年度偵字第25877 號），本院判決如下：
    主  文
甲○○共同販賣第一級毒品，累犯，處有期徒刑拾柒年，販賣第
一級毒品所得財物現金新臺幣柒佰元沒收，如全部或一部不能沒
收時，以其財產抵償之；又明知為禁藥而轉讓，累犯，處有期徒
刑捌月。應執行有期徒刑拾柒年陸月，販賣第一級毒品所得財物
現金新臺幣柒佰元沒收，如全部或一部不能沒收時，以其財產抵
償之。
    事  實
一、甲○○（涉嫌施用毒品罪部分，另案偵查中）曾有違反毒品
    危害防制條例、賭博及竊盜等犯罪紀錄，其中於民國95年間
    所犯竊盜罪，經本院以95年度易字第1943號判處有期徒刑5
    月，得易科罰金確定，於民國96年1 月15日易科罰金執行完
    畢。詎猶不知悔悟，明知海洛因、甲基安非他命分屬毒品危
    害防制條例所列之第一、二級毒品，甲基安非他命並為藥事
    法所規定之禁藥，不得非法販賣、轉讓，竟基於販賣海洛因
    營利之犯意，先於96年10月25日下午6 時51分許，以其使用
    之0000000000號行動電話與乙○○（涉嫌施用、持有毒品罪
    ，另案偵查中）約定出售海洛因1 小包後，再於同日晚上7
    時5 分許，委由有犯意聯絡年約30餘歲之不詳姓名成年男子
    ，在其臺北縣蘆洲市○○街58號5 樓住處樓下，以新台幣（
    下同）700 元之價格，販賣海洛因1 小包（淨重0.099 公克
    ）予乙○○（涉嫌施用、持有毒品罪，另案偵查中）；又基
    於轉讓甲基安非他命之犯意，於同日晚上8 時許，在其上址
    住處，無償轉讓甲基安非他命2 小包（共淨重0.422 公克）
    予王均瑋（涉嫌施用、持有毒品罪，另案偵查中）。嗣經警
    於同日晚上7 時20分許，在臺北縣三重市○○路○ 段16 巷2
    號前，查獲乙○○持有上開海洛因1 小包，及於同日晚上10
    時30分許，在臺北縣三重市○○路○ 段與重安街口，查獲王
    均瑋持有上開甲基安非他命2 小包後，循線於翌（26）日晚
    上7 時許，在臺北縣蘆洲市○○街58號5 樓搜索查獲甲○○
    ，並扣得海洛因1 包（淨重0.116 公克）、甲基安非他命2
    包（共淨重6.91公克）、電子磅秤1 台、夾鍊袋18個、吸食
    器2 個、行動電話4 支（0000000000號、0000000000號、00
    00000000號、0000000000號）及現金1,200 元。
二、案經臺北市政府警察局中山分局移送臺灣板橋地方法院檢察
    署檢察官偵查起訴。
    理  由
壹、證據能力部分：
一、按被告以外之人於審判外之言詞或書面陳述，除法律有規定
    者外，不得作為證據；被告以外之人於偵查中向檢察官所為
    之陳述，除顯有不可信之情況者外，得為證據，刑事訴訟法
    第159 條第1 項、第159 條之1 第2 項分別定有明文。查證
    人乙○○於警詢時之陳述，係被告以外之人於審判外之陳述
    ，復不符合傳聞法則之例外規定，自不得作為證據。惟證人
    乙○○於偵查中經檢察官以證人身分傳訊具結所為之證述，
    為被告以外之人於偵查中向檢察官所為之陳述，除顯有不可
    信之情況者外，原則上得作為證據，且為保障被告之詰問權
    ，本院於審理中依被告甲○○及其辯護人之聲請，傳訊證人
    乙○○到庭進行交互詰問，而檢察官及被告、辯護人均就證
    人乙○○於偵查中之證述事項進行詰問，足認被告就證人乙
    ○○於偵查中之證言，已行使反對詰問權，復無證據證明有
    顯不可信之情況，自有證據能力。
二、次按被告以外之人於審判外之陳述，縱不符刑事訴訟法第15
    9 條之1 至之4 之規定，而經當事人於審判程序同意作為證
    據，法院審酌該言詞陳述或書面陳述作成時之情況，認為適
    當者，亦得為證據。當事人、代理人或辯護人於法院調查證
    據時，知有第159 條第1 項不得為證據之情形，而未於言詞
    辯論終結前聲明異議者，視為有前項之同意，刑事訴訟法第
    159 條之5 亦有明定。查本件檢察官所提出之其餘證據方法
    ，被告及其辯護人於本院準備程序及審判期日中，均未主張
    有不得為證據之情形，揆諸上開規定意旨，應認被告已同意
    該各該證據資料均得作為本案證據，而經本院審酌後，認各
    該證據並無違法取證等瑕疵，以資為證據並無不當，復經本
    院於審判期日依法調查，應具有證據能力。
貳、實體部分：
一、上揭轉讓甲基安非他命之事實，業經被告於本院準備程序及
    審理中坦承不諱，核與證人王均瑋於偵查中證述：警方查獲
    我所持有之甲基安非他命2 小包，是被告於96年10月25日晚
    上8 時許，在被告家裡給的等語相符（見偵查卷第77至78頁
    ），且該2 小包甲基安非他命經檢驗結果，確檢出有甲基安
    非他命成分，亦有交通部民用航空局醫務中心96年11月8 日
    航藥鑑字第0961890 號鑑定書1 紙在卷可稽，事證明確，被
    告此部分犯行堪以認定。
二、訊據被告則矢口否認有前揭販賣海洛因之犯行，辯稱：乙○
    ○來找伊時，都是自己帶毒品來，伊未販賣海洛因給乙○○
    云云。
三、惟查：
  (一)被告如何於前揭時地，以700 元之價格，販賣海洛因1 小包
    （淨重0.099 公克）予乙○○等情，業據證人乙○○於偵查
    中證稱：伊為警查獲持有之海洛因1 包，是在查獲當晚在蘆
    洲向被告買的，買完後在半路被抓，金額700 元，伊是用公
    共電話打被告的行動電話買的等語（見偵查卷第81至82頁）
    ，及於本院審理中證稱：96年10月25日晚上7 時20分許，在
    臺北縣三重市○○路為警查獲之海洛因1 小包是伊向被告買
    的，伊是在查獲當天六點半左右打公共電話給被告，被告叫
    我去蘆洲市他家樓下等，我到達後按被告家門鈴，是被告應
    門，之後就有1 個年約30餘歲我不認識的男子下來，拿1 小
    包海洛因給我，我就拿700 元給拿那個人等語（見本院卷第
    110 頁至118 頁）綦詳；又被告所使用之0000000000號行動
    電話經查獲警局依法聲請監聽結果，於96年10月25日18時51
    分及其後某時點，有與000000000 號、000000000 號電話之
    通話紀錄，第1 通內容為：「Ｂ（000000000 號）：我是『
    阿三仔』，我要一張  Ａ（0000000000號）：好  Ｂ：老地
    方嗎？  Ａ：對啦。」，第2 通內容為：「Ｂ（000000000
    號）：我到樓下了  Ａ（0000000000號）：好。」此亦有上
    開0000000000號行動電話通訊監察譯文1 份在卷可證（見偵
    查卷第56頁），而於本院審理中，經提示前述2 通電話通訊
    監察譯文予證人乙○○閱覽後，其證稱：該2 通都是我與被
    告間的對話，「阿三仔」是我的綽號，「一張」是指1 包海
    洛因，「老地方」是指上次在哪拿的地方，有時候是指被告
    家等語（見本院卷第112 頁）；再者證人乙○○為警查獲時
    所查扣之海洛因1 小包經檢驗結果，亦檢出有海洛因成分，
    復有交通部民用航空局醫務中心96年11月8 日航藥鑑字第09
    61 886號鑑定書1 紙在卷可憑，由是足見被告有本件販賣海
    洛因予證人乙○○之行為，應屬無疑。
  (二)被告之辯護人雖另為被告辯護稱：證人乙○○之兄陳國栓有
    多項施用第一級毒品之前科，亦有因販賣第一級毒品遭偵查
    起訴之紀錄，倘若乙○○需要毒品施用，只透過其兄取得即
    可，今卻證稱所查獲之毒品係向被告購得，是否有隱瞞真正
    之販毒者不得而知云云。然施用毒品者之毒品來源往往非僅
    1 端，且證人乙○○於本院審理中證稱：向被告購買海洛因
    前，亦曾透過一女姓友人向他人購買過海洛因等語（見本院
    卷第117 頁），是證人乙○○之兄陳國栓縱令有販賣毒品海
    洛因之行為，且即使證人乙○○亦曾自其兄陳國栓處取得海
    洛因，亦無法推翻證人乙○○有於前揭時地向被告購買海洛
    因之事實，被告之辯護人上開辯護，顯無足取。
  (三)次按販賣毒品海洛因為政府嚴予查緝之違法行為，且毒品海
    洛因可任意分裝或增減其分量，每次買賣之價量，亦隨時隨
    雙方關係之深淺、當時之資力、需求程度及對行情之認知等
    因素，機動調整，因此販賣之利得，除經坦承犯行，或帳冊
    價量均記載明確外，委難察得實情，是縱未確切查得販賣賺
    取之實際差價，但除別有事證，足認係按同一價格轉讓，確
    未牟利之情形外，尚難執此認非法販賣之事證有所不足，致
    知過坦承者難辭重典，飾詞否認者反得逞僥倖，而失情理之
    平；況海洛因之價格不低，取得不易，苟無利可圖，應無甘
    冒重典而販賣之可能，因此販入之價格必較售出之價格低廉
    ，當屬符合論理法則且不違背社會通常經驗之合理判斷。查
    證人乙○○係於半年前經被告女姓朋友介紹，得知被告有海
    洛因來源而認識被告，經證人乙○○證述在卷（見本院卷第
    113 至116 頁），可知渠等間並無交情，被告若無利得，豈
    有甘冒重典，而以原價出售海洛因予證人乙○○之理？是被
    告販賣本件毒品有從中賺取差價牟利之營利意圖，亦屬無訛
    。
  (四)綜上所述，被告販賣毒品海洛因予乙○○之事證亦臻明確，
    其前揭所辯顯係卸責之詞，要難採信，此部分犯行亦堪認定
    ，應依法論科。
四、按海洛因、甲基安非他命，分屬於毒品危害防制條例第2 條
    第2 項第1 、2 款所規定之第一、二級毒品；又安非他命業
    經行政院衛生署於69年12月8 日公告列入藥物藥商管理法第
    16條第1 款（即現行藥事法第22條第1 項第1 款）之禁藥管
    理；嗣於79年10月9 日雖再以衛署藥字第9041 42 號公告，
    列入麻醉藥品管理條例（現行管制藥品管理條例）第2 條第
    4 款所定之「化學合成類麻醉藥品」管理，並明定於管制藥
    品管理條例第3 條所指「管制藥品」（即藥事法第11條之管
    制藥品）及毒品危害防制條例第2 條第2 項第2 款之第二級
    毒品，但上開列入禁藥之管理並未解除，則轉讓安非他命即
    同時受藥事法及毒品危害防制條例之規範。再藥事法第83條
    第1 項法定刑為7 年以下有期徒刑，得併科新臺幣500 萬元
    以下罰金，較毒品危害防制條例第8 條第2 項之法定刑為重
    ，並為毒品危害防制條例之後法，且毒品範圍包括影響精神
    物質與其製品，而藥事管理，非僅止於藥品之管理，另毒品
    未必係經公告之禁藥，禁藥亦未必為毒品，是毒品危害防制
    條例與藥事法二者，尚無必然之特別法與普通法關係，故除
    有轉讓之第二級毒品達毒品危害防制條例第8 條第6 項所定
    之一定數量，經依法加重後之法定刑較藥事法第83條第1 項
    之法定刑為重之情形外，因藥事法第83條第1 項為後法，且
    為重法，應優先適用藥事法處罰（臺灣高等法院暨所屬法院
    94年法律座談會刑事類提案第8 號研討結果、最高法院96年
    度台上字第3582號判決意旨參照）。查本件被告轉讓甲基安
    非他命予王均瑋之重量僅有淨重0.422 公克，未逾行政院訂
    定發布之「轉讓持有毒品加重其刑之數量標準」第2 條第2
    款規定之淨重10公克以上，並無毒品危害防制條例第8 條第
    6 項規定加重其刑之情形，自應優先適用藥事法處罰。是核
    被告所為，販賣海洛因部分係犯係犯毒品危害防制條例第4
    條第1 項之販賣第一級毒品罪；轉讓甲基安非他命部分係犯
    藥事法第83條第1 項之轉讓禁藥罪。被告販賣海洛因、轉讓
    甲基安非他命前持有海洛因、甲基安非他命之低度行為，均
    為其販賣、轉讓之高度行為所吸收，不另論罪。被告所犯販
    賣第一級毒品罪部分，與交付海洛因予乙○○之該年約30餘
    歲之不詳姓名成年男子間，有犯意聯絡及行為分擔，應為共
    同正犯。又被告曾有違反毒品危害防制條例、賭博及竊盜等
    犯罪紀錄，其中於民國95年間所犯竊盜罪，經本院以95年度
    易字第1943號判處有期徒刑5 月，得易科罰金確定，於民國
    96年1 月15日易科罰金執行完畢，有臺灣高等法院被告前案
    紀錄表1 份在卷可稽，其於5 年內故意再犯本件有期徒刑以
    上之罪，均為累犯，應依刑法第47條第1 項規定加重其刑；
    惟所犯販賣第一級毒品罪之法定刑死刑及無期徒刑部分依法
    不得加重。再本院審酌被告僅販賣海洛因1 次，販賣之重量
    僅有淨重0.099 公克，與多次、大量出售海洛因，以賺取巨
    額價差者，尚屬有別，其因而觸犯法定刑為死刑或無期徒刑
    之重典，有法重情輕堪予憫恕之情形，爰均依刑法第59條之
    規定，就其販賣第一級毒品罪部分減輕其刑。再被告所犯上
    開二罪間，犯意各別，行為互殊，應予分論併罰。爰審酌被
    告已有違反毒品危害防制條例犯罪前科，當知海洛因及甲基
    安非他命對人體身心健康危害之烈，不知引以為戒，竟進而
    為本件販賣海洛因、轉讓甲基安非他命之犯行，足以嚴重戕
    害他人身心，擴大毒品、禁藥危害範圍，及其犯罪之動機、
    目的、手段暨犯後態度等一切情狀，分別量處如主文所示之
    刑，並定其應執行刑，以示懲儆。
五、末按依毒品危害防制條例第19條第1 項：「犯同條例第4 條
    至第9 條、第12條、第13條或第14條第1 項、第2 項之罪者
    ，其供犯罪所用或因犯罪所得之財物均沒收之，如全部或一
    部不能沒收時，追徵其價額或以其財產抵償之」，係採義務
    沒收主義，故販賣毒品所得之金錢，如能認定確係販賣毒品
    所得之款項，均應宣告沒收，不以當場搜獲扣押者為限（最
    高法院93年臺上字第2670號判決意旨參照），故販賣毒品所
    用之物或所得之金錢，無論已否扣案，如仍屬存在，即應依
    法沒收。本件被告販賣海洛因予乙○○所得現金700 元，為
    被告販賣毒品所得之財物，雖未扣案（按被告為警查獲時所
    查扣之1,200 元，並無證據證明係本件販賣毒品所得之金錢
    ），然無證據證明已不存在，應依毒品危害防制條例第19條
    第1 項之規定宣告沒收，如全部或一部不能沒收時，以被告
    財產抵償之。至被告販賣海洛因予乙○○聯絡所用之000000
    0000號行動電話，雖係供被告販賣毒品犯罪所用之物且已扣
    案，但無證據證明為被告所有，本院無從為沒收之諭知。又
    被告為警查獲時所查扣之海洛因1 包（淨重0.116 公克）、
    甲基安非他命2 包（共淨重6.91公克）、電子磅秤1 台、夾
    鍊袋18個、吸食器2 個、其餘行動電話3 支（0000000000號
    、0000000000號、0000000000號）及現金1,200 元，均無證
    據證明與本件被告販賣海洛因予乙○○，或轉讓甲基安非他
    命予王均瑋之犯罪有關，故亦均不得於本案宣告沒收。另乙
    ○○、王均瑋分別為警查獲時所查扣之海洛因1 小包（淨重
    0.099 公克）、甲基安非他命2 小包（共淨重0.422 公克）
    雖係被告所販賣、轉讓，然被告既已販賣、轉讓，已非被告
    所有或持有，自亦不得於本案宣告沒收，附予敘明。
據上論斷，應依刑事訴訟法第299 條條第1 項前段，毒品危害防
制條例第4 條第1 項、第19條第1 項，藥事法第83條第1 項，刑
法第11條前段、第28條、第47條第1 項、第59條、第51條第5 款
，判決如主文。
本案經檢察官黃佳權到庭執行職務。
中    華    民    國    97    年    3     月    11    日
                      刑事第六庭審判長法  官  高文淵
                                      法  官  饒金鳳
                                      法  官  林鈺琅
上列正本證明與原本無異。
如不服本判決，應於判決送達後十日內敘明上訴理由，向本院提
出上訴狀（應附繕本）。
                                       書記官  林進煌
中    華    民    國    97    年    3     月    12    日
附錄本案論罪科刑法條全文
毒品危害防制條例第4條
製造、運輸、販賣第一級毒品者，處死刑或無期徒刑；處無期徒
刑者，得併科新臺幣 1 千萬元以下罰金。
製造、運輸、販賣第二級毒品者，處無期徒刑或 7 年以上有期徒
刑，得併科新臺幣 7 百萬元以下罰金。
製造、運輸、販賣第三級毒品者，處 5 年以上有期徒刑，得併科
新臺幣 5 百萬元以下罰金。
製造、運輸、販賣第四級毒品者，處 3 年以上 10 年以下有期徒
刑，得併科新臺幣 3 百萬元以下罰金。
製造、運輸、販賣專供製造或施用毒品之器具者，處 1 年以上 7
年以下有期徒刑，得併科新臺幣 1 百萬元以下罰金。
前五項之未遂犯罰之。
藥事法第83條第1 項：
明知為偽藥或禁藥，而販賣、供應、調劑、運送、寄藏、牙保、
轉讓或意圖販賣而陳列者，處7 年以下有期徒刑，得併科新臺幣
5 百萬元以下罰金。


司法院資訊處製作；財團法人民間司法改革基金會備份。
